臺灣高雄地方法院民事裁定　　　　　 99年度消債聲字第192號
聲　請　人　曾紋
上列當事人間聲請消費者債務清理事件，本院裁定如下：
    主  文
債務人曾紋不免責。
    理  由
一、按債務人因浪費、賭博或其他投機行為，致財產顯然減少或
    負擔過重之債務，而生開始清算之原因，除債務人證明經普
    通債權人全體同意，或情節輕微，經法院審酌普通債權人全
    體受償情形及其他一切情狀，認為適當者外，法院應為不免
    責之裁定，此觀消費者債務清理條例第134 條第4 款、第5
    款及第135 條規定自明。又前開條文所稱浪費，係指對照債
    務人之財產狀況，屬於超過通常必要之支出者；所謂投機，
    則係心存僥倖，冀以一時之小投資以博取大利益，因致負擔
    更大債務。有無浪費或投機行為，應視債務人從事該行為時
    ，有無詳實之償還計畫，或有無以過去實證印證投資收益有
    相當或然率，或有政府、產業預定計畫等事實以資判定，至
    若僅是先行花費或以射倖心態為金錢支出時，應認均屬法文
    所稱之浪費或投機行為。
二、本件債務人曾紋聲請消費者債務清理事件，經本院於民國
    99年3 月30日以本院99年度消債清字第57號裁定開始清算程
    序，並於同年10月29日終止清算程序確定在案，故揆諸首揭
    說明，本院自應依法為債務人免責或不免責之裁定（消費者
    債務清理條例第132 條至第135 條規定參照）。經查：
(一) 依聲請人於97年8 月25日聲請更生時之聲請狀所載，其於
     92年4月1日至95年8月19日之投保薪資金額，約為新臺幣
     (下同) 2萬1,000元，95年協商時固尚有薪資收入，惟於95
     年8月19日經資遣後已無所得，惟其自陳尚有領取資遣費
     557,301元之事實，有聲請人聲請狀顯示附卷可證(見本院
     97年度消債更字第708號卷第51頁) 。然聲請人於上開期間
     內則分別向國泰世華銀行股份有限公司(下稱國泰世華銀行
     )於93年9月消費4萬元、93年10月消費6萬元、94年3月消費
     2萬元，復於94年貸款32萬元；亦向慶豐商業銀行(下稱慶
     豐銀行) 於93年9月6日持卡消費2萬元、94年6月27日消費8
     千元；向臺灣土地銀行股份有限公司(下稱土地銀行) 申辦
     現金卡，並於92年4月23日領用4萬4,490元，並於當日用畢
     ；向中國信託商業銀行股份有限公司(下稱中國信託銀行)
     於93年9月5日在晨瑋實業有限公司消費1萬1,500元，於93
     年9月25日在舒邁運動專門店消費2千元，並於91年至94年
     間多次辦理預借現金手續；並向萬泰商業銀行股份有限公
     司(下稱萬泰商業銀行) 以現金卡，於89年至92年12月間大
     量預借現金，於94年3月16日亦預借1萬2千元，於94年5月
     11日預借1萬元等款項，均非民生必需之消費，此有本院卷
     附萬泰商業銀行等各債權銀行函覆信用卡消費明細、放款
     帳戶還款明細、預借及消費明細表等件可稽（見本院卷第
     15頁至第91頁），佐以前開所述聲請人自92年前即以現金
     卡、信用卡預借現金之情綜合以觀，堪認聲請人至遲於93
     年起，即陷於嚴重支付及清償債務能力不足之窘境，且經
     本院通知聲請人就是否應予免責表示意見後，聲請人並未
     能提出具體事證以實其說，尚難認聲請人大量預借現金之
     舉係為供一般通常生活之必要費用，係屬超出其生活必要
     程度，復參以聲請人過往每月收入僅為2萬餘元，且自陳尚
     須扶養其身心障礙之親兒，理應謹慎消費、撙節開支，卻
     仍未衡量自身是否有充分之償債能力，而持續使用信用卡
     、現金卡，足徵聲請人係自陷於清償能力不足，且於知悉
     返還債務有所困難，收入已有不足清償債務之情形下，猶
     未撙節開銷，據實控制支出，避免不必要之花費以降低負
     債，則其恣意花費任令債務增加至難以負擔而終致不能清
     償，自堪認係因奢侈、浪費之行為而導致負擔過重之債務
     。故依上情，實難謂其無浪費行為。
(二) 次查，經本院依職權通知債權人臺灣中小企業銀行股份有
     限公司、土地銀行、台北富邦商業銀行股份有限公司、國
     泰世華、渣打國際商業銀行股份有限公司、遠東國際商業
     銀行股份有限公司、萬泰商業銀行、中國信託商業銀行、
     匯誠第二資產管理股份有限公司（讓與人慶豐銀行）、遠
     東國際商業銀行股份有限公司（原友邦國際信用卡股份有
     限公司）、台新國際商業銀行股份有限公司(抵押權人，惟
     無債權)，就關於本件聲請人應否免責一事表示意見後，除
     臺灣中小企業銀行股份有限公司、台新國際商業銀行股份
     有限公司並未就本院回函表示意見外，債權人俱為反對之
     表示（見本院卷第15頁至第44頁），顯無普通債權人全體
     同意債務人免責之情形；另本件清算事件債務人之情節亦
     難謂輕微，並非適當予以債務人免責。
三、綜上所述，本院既認債務人有消債條例第134 條第4 款所規
    定「因浪費、賭博或其他投機行為，致財產顯然減少或負擔
    過重之債務，而生開始清算之原因」之不免責事由，則依首
    揭說明，本件債務人應不免責，爰裁定如主文。
中    華    民    國    100     年   3    月    25    日
                     民  事  庭 法  官  周泰德
以上正本係照原本作成。
如對本裁定抗告須於裁定送達後10日內向本院提出抗告狀，並繳
納裁判費新台幣1,000元。
                                書記官  林國龍
中    華    民    國    100     年   3    月    25    日